【裁判字號】    94,訴,403
【裁判日期】    950120
【裁判案由】    侵權行為損害賠償
【裁判全文】
臺灣屏東地方法院民事判決               94年度訴字第403號
原      告  丙○○
訴訟代理人  方春意律師
被      告  心原企業有限公司
法定代理人  丁○○
訴訟代理人  黃吉雄律師
被      告  乙○○
            戊○○
上列當事人間請求侵權行為損害賠償事件，案經本院刑事庭移送
前來，本院於民國95年1 月12日言詞辯論終結，判決如下：
    主    文
被告乙○○及被告心原企業有限公司應連帶給付原告新台幣壹佰
壹拾陸萬貳仟伍佰陸拾玖元，及自民國九十四年六月二十四日起
至清償日止，按年息百分之五計算之利息。
被告乙○○及被告戊○○應連帶給付原告新台幣壹佰壹拾陸萬貳
仟伍佰陸拾玖元，及自民國九十四年六月二十四日起至清償日止
，按年息百分之五計算之利息。
上二項任一被告為給付時，其他被告於其給付範圍內免除其給付
責任。
原告其餘之訴駁回。
訴訟費用由被告連帶負擔三分之一，餘由原告負擔。
本判決第一項於原告以新台幣參拾捌萬柒仟陸佰元供擔保後，得
假執行。但被告心原企業有限公司如於執行標的物拍定、變賣前
，以新台幣壹佰壹拾陸萬貳仟伍佰陸拾玖元為原告預供擔保，得
免為假執行。
原告其餘假執行之聲請駁回。
    事實及理由
一、原告主張：
    原告之子郭昌憶騎乘機車於93年9月25日16時40分許，行經
    屏東縣萬丹鄉社口村與加興村產業道路口，遭被告乙○○無
    照駕駛車號6K-0672號之自用小貨車違規衝撞，造成郭昌憶
    受有頭部外傷併顱內出血等傷害，經送醫後延至93年10月3
    日23時判定腦死不治死亡。被告乙○○違反交通安全之規定
    肇事，造成郭昌憶死亡之事實，業經刑事一審判決有期徒刑
    10月，是郭昌憶係因被告乙○○之過失因而致死。原告為被
    害人郭昌憶之父，為郭昌憶支出醫療費用及殯葬費用，自得
    請求醫療費用新台幣（下同）23,713元、喪葬費用137,10 0
    元、精神慰藉金4,500,000 元，扣除已領取之強制汽車保險
    保險金1,400,000 元，合計請求3,260,813 元。又被告乙○
    ○係受僱於被告心原企業有限公司，從事載運瓦斯桶之工作
    ，是就原告之損害，被告心原企業有限公司（以下簡稱心原
    公司）自應負連帶損害賠償之責。再者，被告乙○○所駕駛
    之6K-0672 號自用小貨車為其母即被告戊○○所有，其明知
    乙○○無駕駛自用小客車之執照，竟仍提供汽車供乙○○使
    用，是被告戊○○顯係違反保護他人之法律，自應與被告乙
    ○○負連帶賠償之責。並聲明：(一)被告乙○○及被告心原公
    司應連帶給付原告3,260,813 元暨自原起訴狀繕本送達之翌
    日起至清償日止，按年息百分之5 計算之利息。(二)被告乙○
    ○及被告戊○○應連帶給付原告3,260,813 元暨自原起訴狀
    繕本送達翌日起至清償日止，按年息百分之5 計算之利息。
    (三)前2 項任1 被告為給付時，其他被告於其給付範圍內免除
    給付責任。(四)原告願供擔保，請准宣告假執行。
二、被告乙○○抗辯：
    有撞到被害人郭昌憶，同意賠償，但原告請求之金額過高，
    無力負擔。另並未受僱於被告心原公司，而係以買斷的方式
    向心原公司拿貨送瓦斯，屬按件計酬等語。並聲明：原告之
    訴駁回。
三、被告心原公司抗辯：
    並未僱用乙○○為員工，被告公司所有載送瓦斯之2 部小貨
    車，係僱用郭文瑞、郭柄宏駕駛，被告乙○○肇事之6K-0
    672 號自用小貨車，係其母即被告戊○○所有，而被告心原
    公司與被告郭武間僅成立物品運送之法律關係，按件計酬領
    取運費而已，被告心原公司顯無負僱用人連帶賠償責任之理
    。再者，本件事故之發生，依台灣省高屏澎區車輛行車事故
    鑑定委員會鑑定意見為「乙○○駕駛小貨車左方車未讓右方
    車先行為肇事主因，郭昌憶無照駕駛重機車未注意車前狀況
    為肇事次」，是依過失相抵原則，被告乙○○所負擔肇事責
    任為百分之60，郭昌憶為百分之40。末按被告心原公司雖無
    庸負僱用人之責任，惟仍認原告請求精神慰藉金之金額顯屬
    過高等語，有違常情。並聲明：(一)原告之訴駁回。(二)如受不
    利判決，請准免為假執行。
四、被告戊○○抗辯：
    被告乙○○肇事之6K-0672自用小貨車為其所有，同意賠償
    ，惟賠償金額過高，實無力負擔等語。並聲明：原告之訴駁
    回。
五、不爭執之事項：
    被告乙○○未領有自用小貨車之駕駛執照，駕駛其母即被告
    戊○○自用小貨車與無駕駛執照騎乘機車之被害人郭昌憶即
    原告之子發生擦撞，致被害人郭昌憶死亡，被告乙○○就事
    故之發生應負過失責任，原告因此支出醫療費23,713元、喪
    葬費用137,100 元，並領取汽車強制保險之保險金1,400,
    000 元。
六、爭執之事項：(一)、被告乙○○與被告心原公司為何種契約關
    係？(二)若被告心原公司應負連帶賠償責任，則原告得請求之
    損害賠償金額為何？(三)被告戊○○應負損害賠償金額為何？
    茲審酌如下：
(一)、被告乙○○與被告心原公司為何種契約關係？
    民法第188 條第1 項所稱之受僱人，係以事實上之僱用關係
    為標準（最高法院45年度台上字第1599號判例參照）。凡客
    觀上使用他人為服勞務者，均為僱用人，不以有僱用契約之
    存在為僱用人負責之條件。且所謂執行職務亦不以受指示執
    行之職務為限，倘在外觀上，受僱人之行為，依一般情形觀
    之，得認為係執行職務者，即屬相當。高等法院85年度上字
    第371 號判決參酌。經查，被告乙○○雖稱係向被告心原公
    司以買斷的方式送瓦斯，其與被告心原公司間雖未有明文的
    僱用契約存在云云，惟被告乙○○其服勞務的方式，有時係
    依被告心原公司指定的處所為送達，此業經證人即甲○○到
    庭稱：平常客人是向我們叫瓦斯，有時候心原老闆忙不過來
    ，會叫我們幫忙送．．等語（見本院卷第67頁），是被告乙
    ○○的工作內容，既有受被告心原公司指示，即得認係執行
    職務。再者，被告乙○○於送達瓦斯後，向客戶收取的瓦斯
    費用後，當天即需將該費用交予被告心原公司，其工資係以
    所運送瓦斯的噸數計算，再以日或月計的方式與被告心原公
    司結算，業經同上證人證述詳實（見本院卷第68頁），就被
    告心原公司而言，被告乙○○既為其代收款項，另再單純計
    算工資，顯與一般買斷方式預先繳納貨款，由批貨者計算利
    潤的方式不同。是以就被告乙○○服勞務、薪資計算的方式
    其外觀上，均足使一般人認被告武男為被告心原公司的受僱
    人。況綜如被告乙○○所述是向被告心原公司以買斷方式運
    送瓦斯，其所送的瓦斯鋼瓶上當會印有心原公司的字樣，縱
    使其所駕駛之自用小貨車上，並未有被告心原公司的字樣，
    惟此已足使任何第三人認被告乙○○係為被告心原公司的受
    僱人，至於被告乙○○與被告心原公司內部間實際上為何種
    法律關係，則在所不問。被告心原公司抗辯與被告乙○○間
    並無僱用關係云云，核無可採。
(二)、原告得請求之金額為何?
(1)、復按因故意或過失不法侵害他人之權利者，負損害賠償責任
    ；汽車、機車或其他非依軌道行駛之動力車輛，在使用中加
    損害於他人者，駕駛人應賠償因此所生之損害。不法侵害他
    人致死者，對於支出殯葬費之人亦應負損害賠償責任，被害
    人對於第三人負有法定扶養義務者，加害人對於該第三人亦
    應負損害賠償任；不法侵害他人致死者，被害人之父、母、
    子、女及配偶，雖非財產上之損害，亦得請求賠償相當之金
    額，受僱人因執行職務，不法侵害他人之權利者，由僱用人
    與行為人連帶負害賠償責任，民法第184 條第1 項前段、第
    191 條之2 、第192 條、第194 條、第188 條第1 項前段，
    分別定有明文。被告心原公司為被告乙○○的僱用人，業經
    說明如上，其自應負連帶損害賠償之責。從而原告根據侵權
    行為之法律關係訴請被告負連帶賠償責任，於法自屬有據。
    茲就原告請求之項目逐一審究如下：
、醫療費用：共計23,713元，業據提出國軍高雄總醫院屏東分
    院、屏東基督教醫院收據為證，且為被告所不爭執，原告之
    請求，核屬有據。
、喪葬費用：共計137,100 元，業據提出收據為證，且為被告
    所不爭執，原告之請求，核屬有據。
、精神慰撫金：
    原告請求450 萬元，被告則以前開金額過高等語，資為抗辯
    ，按子女為父母重要之精神支柱，原告辛苦扶養被害人長大
    ，卻因被告乙○○之過失，遭受頓失愛子之痛，且被害人死
    亡時僅16歲，其生命剛欲大鳴大放之際，即因此黯然消逝，
    人命的價值本非任何金錢得以衡量，惟為使其精神稍受撫慰
    ，本院斟酌實際加害情況及兩造之身分、地位、資力，酌減
    原告精神慰撫金之賠償額剩為350 萬元為適當，原告逾此之
    請求為無理由。
(2)、按損害之發生或擴大，被害人與有過失者，法院得減輕賠償
    金額。民法第217 條第1 項定有明文。本件車禍之發生，係
    因「1 、乙○○駕駛小貨車式方車未後右方車先行為肇事主
    因。2 、郭昌憶無照駕駛重機車未注意車前狀況為肇事次因
    。」有台灣省高屏澎區車輛行車事故鑑定委員會940098號鑑
    定意見書可稽（見本院刑事卷94年度交訴字第69號卷）上開
    鑑定結果，本院認為尚堪採信。。本院斟酌乙○○與郭昌憶
    之過失程度，認被告乙○○所負肇事責任為百分之70，郭昌
    憶為百分之30。
(3)、綜上所述，原告得請求之金額合計3,660,813 元，惟依上述
    被害人郭昌憶應負百分之30肇事責任，酌減原告請求之金額
    ，認原告僅得請求2,562,569 元（3,660,813 ×70%=2,562,
    569 小數點以下四捨五入）。末按，依強制汽車責任保險法
    第30條規定「保險人依本法規定給付之保險金，視為加害人
    或被保險人損害賠償金額之一部分：加害人或被保險人受賠
    償請求時，得扣除之。」本件原告業已請領強制汽車責任保
    險金140 萬元，依前述法律規定，其所請求金額，自應扣除
    此保險金額。是以，原告得請求之數額為1,162,569 元（
    2,562,569-1,400,000=1,162,569）逾 此部分之請求為無理
    由，應予駁回。
(三)、被告戊○○應負之連帶賠償金額為何?
    汽車所有人僱用或聽任第21條第1 款至第7 款之人駕車者，
    除依第21條之規定處罰外，並得吊扣其汽車牌照3 個月；汽
    車駕駛人有左列情形之一者，處新台幣6 千元以上1 萬2 千
    元以下罰鍰，並當場禁止其駕駛及扣留其車輛牌照未領有
    駕駛執照駕車者；道路交通管理處罰條例第28條、第21條第
    1 款定有明文。又違反保護他人之法律，致生損害於他人者
    ，負賠償責任。民法第184 條第2 項前段定有明文。經查，
    被告戊○○明知被告乙○○未領有駕駛執照，竟仍提供汽車
    供被告乙○○使用等情，業經被告戊○○到庭自認，其雖以
    賠償金額過高等語置辯，惟無力賠償顯非得持為拒負損害賠
    償之責的理由，依上開說明，被告戊○○違反道路交通管理
    處罰條例之規定，應與被告乙○○負連帶損害賠償之責。則
    其應負之損害賠償金額，業已審酌如上所述，為1,162,569
    元。
(四)、被告心原公司係依民法第188 條與被告乙○○負連帶損害賠
    償責任，而被告戊○○係依民法第184 條第2 項及第185 條
    之規定與被告乙○○負連帶損害賠償責任，因此被告心原公
    司與戊○○間對原告所負損害賠償責任各有不同之原因，為
    債務競合，屬不真正連帶債務，即被告中一人為給付，他被
    告即同免其責任。從而原告請求「被告乙○○及被告心原公
    司連帶給付1,162,569 元，及自起訴狀繕本送達（94年6 月
    23 ）翌 日起至清償日止，按年息百分之5 計算之利息；被
    告乙○○及被告戊○○應連帶給付原告同上開金額及利息；
    前2 項任一被告為給付時，其他被告於其給付範圍內免除其
    給付責任。」範圍內，洵屬有據，應予准許，逾此之請求，
    於法無據，應予駁回。
(五)、原告及被告心原公司陳明願供擔保，聲請宣告假執行及免為
    假執行，核無不合，爰酌定相當擔保金額准許之。
(六)、結論：原告之訴為一部有理由，一部無理由，依民事訴訟法
    第79條、第85條第2 項、第390 條第2 項、第3 項、第392
    條，判決如主文。
中    華    民    國    95    年    1     月    20    日
                  民事第二庭
                                法      官  吳思怡
正本係照原本作成。
如對判決上訴，須於判決送達後20日內向本院提出上訴狀，其未
表明上訴理由者，應於提出上訴後20日內向本院補提理由書狀（
均須按他造當事人之人數附繕本）。
中    華    民    國    95    年    1     月    20    日
                                書  記  官  劉音利


司法院資訊處製作；財團法人民間司法改革基金會備份。
